【裁判字號】    98,交上易,65
【裁判日期】    980527
【裁判案由】    公共危險等
【裁判全文】
臺灣高等法院刑事判決                98年度交上易字第65號
上  訴  人
即  被  告  甲○○
上列上訴人因公共危險等案件，不服台灣板橋地方法院九十七年
度交易字第四五八號，中華民國九十八年一月七日第一審判決（
起訴案號：台灣板橋地方法院檢察署九十七年度調偵字第三一四
號），提起上訴，本院判決如下：
    主  文
上訴駁回。
甲○○緩刑貳年。
    事  實
一、甲○○於民國九十六年十月二十三日晚間九時許，在台北縣
    新莊市○○路某友人住處，飲用威士忌酒類數杯，近晚間十
    一時許結束，已不能安全駕駛動力交通工具，猶騎乘Ｋ九Ｊ
    －○八六號輕型機車之動力交通工具上路返家，沿台北縣新
    莊市○○路往中正路方向行駛，途經新泰路一四七號之「新
    泰醫院」前，本應注意車前狀況，隨時採取必要之安全措施
    ，而當時天候晴、夜間有照明之光線、柏油道路路面乾燥、
    無缺陷及障礙，依其智識、能力又無不能注意之情事，因酒
    精作用，注意力及操控能力，均較平常減退，又疏未注意車
    前狀況，適乙○○騎乘腳踏車沿新泰路在甲○○之前方同向
    行駛，甲○○終因控制力不佳而追撞乙○○之腳踏車後車輪
    ，致乙○○人車倒地，因此受有顱骨骨折合併腦內出血、右
    耳及左眼挫傷、左前額撕裂傷及擦傷約三公分，並因外部撞
    擊而致右側聽力障礙等傷害，甲○○亦倒地，受有左腳踝擦
    傷、扭傷之傷害，雙方均送醫急救，甲○○經抽血檢測後，
    測得其血液中所含酒精濃度已達每一百毫升二百五十七點六
    四毫克，換算呼氣酒精濃度為每公升一點二九毫克。而甲○
    ○於職司偵查犯罪之檢警人員知悉其為肇事人之前，向到醫
    院處理之台北縣政府警察局新莊分局交通分隊員警警員蘇正
    佳坦承肇事而願接受裁判。
二、案經乙○○訴由台北縣政府警察局新莊分局報請台灣板橋地
    方法院檢察署檢察官偵查起訴。
    理  由
一、被告以外之人於審判外之陳述，雖不符合刑事訴訟法第一百
    五十九條之一至第一百五十九條之四之規定，但經當事人於
    審判程序同意作為證據，法院審酌該言詞陳述或書面陳述作
    成時之情況，認為適當者，亦得為證據；當事人、代理人或
    辯護人於法院調查證據時，知有第一百五十九條第一項不得
    為證據之情形，而未於言詞辯論終結前聲明異議者，視為有
    前項之同意；刑事訴訟法第一百五十九條之五第一項、第二
    項分別定有明文。檢察官及被告甲○○對於本判決下列所引
    用被告以外之人於審判外之陳述（包含書面陳述），於本院
    準備程序及審理時，均表示無意見而不予爭執，且迄至言詞
    辯論終結前亦未再聲明異議，本院審酌上開證據資料製作時
    之情況，尚無違法不當及證明力明顯過低之瑕疵之情形，爰
    依刑事訴訟法第一百五十九條之五第二項規定，認例外均具
    有證據能力。
二、訊據被告對於前揭飲酒後，已不能安全駕駛動力交通工具，
    猶騎乘車號Ｋ九Ｊ－○八六號輕型機車上路之事實，坦承不
    諱，且被告於前揭車禍發生後，因受傷送醫，經抽血檢驗，
    檢出血液酒精濃度為每一百毫升二百五十七點六四毫克，換
    算呼氣酒精濃度為每公升一點二九毫克，有聯合醫事檢驗所
    血液檢驗報告一紙在卷可憑（九十七年度偵字第一二九六號
    卷第十七頁）；而被告飲酒後騎乘Ｋ九Ｊ－○八六號輕型機
    車，沿著台北縣新莊市○○路往中正路方向行駛，及於行近
    新泰路一百四十七號新泰醫院前，疏未注意車前狀況，自後
    追撞告訴人乙○○之腳踏車後車輪，致告訴人倒地之事實，
    亦據被告於原審及本院審理時坦認在卷，且據告訴人指述甚
    詳，並有道路交通事故現場圖、道路交通事故調查報告表(一)
    、(二)、現場車損照片十二張、台北縣政府警察局新莊分局道
    路交通事故肇事人自首情形記錄表在卷可稽（同上偵查卷第
    二十頁、第三十一頁至第三十三頁）；告訴人騎乘腳踏車遭
    被告騎乘之輕型機車自後追撞倒地，受有顱骨骨折合併腦內
    出血、右耳及左眼挫傷、左前額撕裂傷及擦傷約三公分，並
    因外部撞擊而致右側聽力障礙等傷害，亦有亞東紀念醫院診
    斷證明書及財團法人新光吳火獅紀念醫院之函覆各乙件可憑
    （上開偵查卷第十八頁及原審九十七年度交易字第四五八號
    卷第二十七頁、第二十九頁）；足認被告任意性自白與事實
    相符。
三、按汽機車駕駛人飲用酒類或其他類似物後，其吐氣所含酒精
    成份超過每公升零點二五毫克者，不得駕車；又汽機車行駛
    時，駕駛人應注意車前狀況，並隨時採取必要之安全措施；
    道路交通安全規則第一百十四條第二款、第九十四條第三項
    分別定有明文，被告騎乘機車上路，自應遵守上述道路交通
    安全規則行車，維護交通秩序，確保交通安全，而依當時天
    候晴、有夜間有照明、路面鋪設柏油、乾燥狀態、無缺陷、
    視距良好，有道路交通事故調查報告表(一)可稽（同前偵查卷
    第三十二頁），足認被告並無不能注意之情事；其因酒精作
    用，注意力及操控能力，均較平常減退，猶騎重型機車上路
    ，復疏未注意車前方人車動態，所騎乘之輕型機車自後追撞
    同向前方之告訴人騎乘之腳踏車後車輪，致告訴人倒地受傷
    ，被告自有過失。而被告違規駕車肇事致告訴人受傷，其過
    失行為與告訴人受傷，具有相當因果關係，甚為明確。綜上
    ，本件事證明確，被告上述各犯行，均堪以認定，應依法論
    科。
四、核被告飲用酒類達不能安全駕駛動力交通工具所為，係犯同
    法第第一百八十五條之三酒後駕車公共危險罪；又因過失致
    告訴人受有傷害，核其所為，係犯刑法第二百八十四條第一
    項前段之過失傷害罪。被告於職司偵查犯罪之檢警人員知悉
    其為肇事人之前，向到醫院處理之員警坦承肇事而接受裁判
    乙節，此有台北縣政府警察局新莊分局道路交通事故肇事人
    自首情形記錄表（同前偵查卷第二十頁）在卷可證，就過失
    傷害部分，爰依刑法第六十二條前段之規定，減輕其刑。而
    被告酒醉後騎輕型機車，因而致人受傷，依法應負刑事責任
    ，所犯過失傷害罪部分應依道路交通管理處罰條例第八十六
    條第一項規定，加重其刑，並先加後減之。所犯過失傷害罪
    與公共危險罪，犯意各別、行為互殊，應予分論併罰。
五、原審認被告罪證明確，適用刑法刑法第一百八十五條之三、
    第二百七十六條第一項、第六十二條前段、第四十一條第一
    項前段、第五十一條第十款、刑法施行法第一條之一、道路
    交通管理處罰條例第八十六條第一項，及審酌被告換算呼氣
    酒精濃度測試高達每公升一點二九毫克，遠超過安全標準之
    每公升零點五五毫克，不知謹慎，仍騎乘具有相當危險性之
    重型機車，無視於公眾之生命財產安全，並撞及同向由告訴
    人騎乘之腳踏車後車輪，致告訴人倒地受有上述傷害且聽力
    受損之傷害程度，並考量被告於原審坦認酒後駕車之公共危
    險犯罪，否認過失傷害犯行，於原審辯論終結前，尚未與告
    訴人達成和解之犯後態度等一切情狀，酒後駕車公共危險罪
    ，量處拘役五十日，過失傷害罪，量處有期徒刑五月，及均
    諭知以新台幣（下同）一千元折算一日之易科罰金折算標準
    。經核原判決認事用法並無不合，量刑之諭知亦屬妥適。被
    告上訴請求法院從輕量刑給予自新機會，並無理由，應予駁
    回。末查被告未曾因故意犯罪受有期徒刑以上刑之宣告，此
    有本院被告前案紀錄表在卷可憑，其已與告訴人於九十八年
    三月十八日成立調解，並已支付賠償金十五萬元予告訴人，
    已據告訴人於本院準備程序及審判期日到庭陳明在卷（九十
    八年三月三十一日本院準備程序筆錄第二頁、第三頁）、九
    十八年五月七日本院審判筆錄第五頁），並有台北縣新莊市
    調解委員會調解筆錄可稽（本院卷第十九頁），經此論罪科
    刑之教訓，應知所警惕，信無再犯之虞，所宣告之刑以暫不
    執行為適當，爰併宣告緩刑二年，以勵自新。
據上論斷，應依刑事訴訟法第三百六十八條、刑法第七十四條第
一項第一款，判決如主文。
本案經檢察官繆卓然到庭執行職務。
中    華    民    國    98    年    5     月    27    日
               刑事第十三庭  審判長法  官   曾德水
                                   法  官   趙文卿
                                   法  官   林婷立
以上正本證明與原本無異。
不得上訴。
                                   書記官   王增華
中    華    民    國    98    年    5     月    27    日
附錄本案論罪科刑法條全文：
中華民國刑法第一百八十五條之三
服用毒品、麻醉藥品、酒類或其他相類之物，不能安全駕駛動力
交通工具而駕駛者，處一年以下有期徒刑、拘役或三萬元以下罰
金。
中華民國刑法第二百八十四條
因過失傷害人者，處六月以下有期徒刑、拘役或五百元以下罰金
，致重傷者，處一年以下有期徒刑、拘役或五百元以下罰金。
從事業務之人，因業務上之過失傷害人者，處一年以下有期徒刑
、拘役或一千元以下罰金，致重傷者，處三年以下有期徒刑、拘
役或二千元以下罰金。


司法院資訊處製作；財團法人民間司法改革基金會備份。
